臺灣宜蘭地方法院民事判決　　　　　　　 95年度訴字第343號
原　　　告　乙○○
訴訟代理人　林健智律師
被　　　告　甲○○
　　　　　　羅志銘即羅智電腦資訊企業社
上列當事人間侵權行為損害賠償事件，本院於96年6 月15日言詞
辯論終結，判決如下：
    主  文
被告應連帶給付原告新臺幣壹佰肆拾伍萬捌仟壹佰捌拾柒元，及
自民國九十五年十一月二十日起至清償日止，按年息百分之五計
算之利息。
原告其餘之訴駁回。
訴訟費用由被告連帶負擔新臺幣壹萬捌仟零參拾貳元，其餘新臺
幣柒仟柒佰貳拾捌元由原告負擔。
本判決原告勝訴部分，於原告以新臺幣肆拾捌萬元供擔保後，得
假執行。
原告其餘假執行之聲請駁回。
    事實及理由
一、原告原請求被告連帶給付之金額為新臺幣（下同）2,397,79
    8元，嗣於本院審理時更正請求之金額為2,025,393元，核屬
    民事訴訟法第255條第1項第3 款規定之減縮應受判決事項聲
    明之情形，應予准許。又被告羅志銘未於最後言詞辯論期日
    到場，核無民事訴訟法第386 條各款所列情形，爰依原告之
    聲請，由其一造辯論而為判決。
二、原告起訴主張：被告甲○○係受僱於被告羅志銘即羅智電腦
    資訊企業社之維修師，前於民國94年12月8 日晚上駕駛車牌
    號碼U5-7835 號自用小客貨車，沿宜蘭縣宜蘭市由礁溪往宜
    蘭方向行駛，於同日晚上21時許，途經宜蘭縣宜蘭市○○路
    ○段167號前，竟疏於注意自後方追撞原告騎乘之腳踏車，致
    原告人車倒地，因而受有左足內側楔骨骨折、背部挫傷、頭
    部外傷、兩肩挫傷等傷害。原告經此車禍後，左下肢異常顫
    抖不停，經求診各醫院後，經台大醫院判定乃車禍腦部挫傷
    後遺症併左下肢顫抖無力，被告羅志銘即羅智電腦資訊企業
    社應依照民法第 188條規定而與被告甲○○負連帶賠償責任
    ，爰依據侵權行為之法律關係，請求被告連帶給付醫療費用
    、看護費用、往返醫院之交通費用、休養期間之薪資收入、
    工作能力減損費用、將來回診之門診費及交通費、復健費及
    精神慰撫金合計 2,025,393元等語。並聲明：（一）被告應
    連帶給付原告 2,025,393元及自起訴狀繕本送達之翌日起至
    清償日止，按年息5%計算之利息；（二）願供擔保，請准宣
    告假執行。
三、被告則以：本件車禍雖係被告甲○○之過失而造成，案發當
    時有帶原告去醫院，有要求原告留在醫院，但是原告執意要
    回去，後來半年後才提出，其後續的傷害是否與被告甲○○
    之過失行為有因果關係，應該先釐清，且原告請求之金額過
    高，雖然被告有保險，但原告請求之金額不合理等語，資為
    抗辯，並聲明：原告之訴及假執行之聲請均駁回。
四、兩造不爭執之事實：
（一）被告甲○○係受僱於被告羅志銘即羅智電腦資訊企業社之
      維修師。
（二）被告甲○○前於94年12月8 日晚上駕駛車牌號碼U5-7835
      號自用小客貨車，沿宜蘭縣宜蘭市由礁溪往宜蘭方向行駛
      ，於同日晚上21時許，途經宜蘭縣宜蘭市○○路○段167號
      前，竟疏於注意自後方追撞原告騎乘之腳踏車，致原告人
      車倒地，因而受有左足內側楔骨骨折、背部挫傷、頭部外
      傷、兩肩挫傷等傷害。
五、本件之爭點：
    本件因被告羅志銘嗣後均未到庭辯論，無法經由兩造同意而
    整理爭點項目，然依據兩造先前之主張及陳述，本件之爭點
    包括下述項目：（一）原告之腦部挫傷後遺症併兩側下肢顫
    抖無力之傷害，是否與被告甲○○之過失行為間有相當因果
    關係？（二）原告請求之醫療費用33,676元是否有理由？（
    三）原告請求之看護費用30,000元是否有理由？（四）原告
    請求之交通費用19,081元是否有理由？（五）原告請求勞動
    能力減損費用 904,350元是否有理由？（六）原告請求將來
    之門診、交通、復健費用38,286元是否有理由？（七）原告
    請求之精神慰撫金100 萬元是否有理由？以下即分別予以說
    明：
（一）原告之腦部挫傷後遺症併兩側下肢顫抖無力之傷害，是否
      與被告甲○○之過失行為間有相當因果關係？
  １  查原告於本件車禍發生後，受有左足內側楔骨骨折、背部
      挫傷、頭部外傷、兩肩挫傷等傷害之事實，此有原告提出
      之財團法人蘭陽仁愛醫院（以下簡稱仁愛醫院）、財團法
      人佛教普門醫院（以下簡稱普門醫院）之診斷證明書在卷
      可證，被告對此亦無爭執。是原告車禍後確有頭部受傷之
      情形，可堪認定。
  ２  次查：原告於車禍後原先就診之仁愛醫院雖函覆稱：原告
      當時診斷頭部外傷，病情穩定未符合全民健康保險局之頭
      部外傷住院條件，予以告知病患門診追蹤治療；原告急診
      時自訴欲嘔吐但吐不出來；日後回診治療時，未告知下肢
      異常顫抖等語，此有該院96年4月17日仁醫字第96069號函
      及所附之病歷資料乙份附卷可參。然嗣後原告於96年5月3
      日起即因epilepsy（癲癇）、postconcussional syndrom
      e （腦震盪後症候群），而至行政院國軍退除役官兵輔導
      委員會台北榮民總醫院（以下簡稱榮總醫院）就診，此有
      該院96年4 月10日北總企字第0960005990號函檢附之病歷
      資料乙份在卷可憑。而原告於95年5月8日起，亦多次因癲
      癇症狀及腦震盪後症候群前往普門醫院進行復健，亦有該
      院96年2月5日佛普醫字第96025 號函檢附之病歷資料乙份
      在卷可證。原告復前往台大醫院就診，原為腦部挫傷後遺
      症併左下肢顫抖無力之症狀，目前則為腦部挫傷後遺症併
      兩側下肢顫抖之症狀，此有原告提出之台灣大學醫學院附
      設醫院（以下簡稱台大醫院）之診斷證明書4 份為證。經
      本院函詢台大醫院，該院函覆稱：陳女士於95年6 月13日
      由宜蘭普門醫院轉至本院就醫，當時醫師發現其有左下肢
      顫抖無力、但兩側下肢神經反射明顯增加的情形，經安排
      接受電學檢查，疑其為中樞神經病變所致，同年9 月19日
      陳女士回到門診複診，醫師進行身體檢查時發現其兩側下
      肢有明顯顫抖之現象，此可能與腦傷後遺症病情變化有關
      ，故而建議病人繼續門診追蹤，時間暫定為6 個月等語，
      此有該院96年4 月25日校附醫秘字第0960001181號函乙份
      在卷可參。參酌原告於車禍發生時，頭部業已受傷之情事
      ，其嗣後患有癲癇及腦震盪後症候群，顯與前述頭部受傷
      有關，且由原先左下肢顫抖無力之症狀逐漸惡化為兩側下
      肢顫抖無力之症狀，是原告主張腦部挫傷後遺症併兩側下
      肢顫抖無力之傷害，與被告甲○○之過失行為間有相當因
      果關係，應屬可採。
  ３  至被告雖抗辯：案發當時有帶原告去醫院，有要求原告留
      在醫院，但是原告執意要回去，後來半年後才提出，其後
      續的傷害是否與被告甲○○之過失行為有因果關係，應該
      先釐清云云，然查：原告原先就診時，並無癲癇及腦震盪
      後症候群之症狀產生，已如前述，當時即使原告住院觀察
      ，亦無法察知，至於半年後，原告才提出請求，係因上述
      症狀直至95年5 月間始行產生，且逐漸惡化，該症狀既與
      車禍造成之頭部受傷有相當因果關係，被告依法仍應對此
      負損害賠償責任。被告上述辯解，不足為採。
（二）原告請求之醫療費用33,676元是否有理由？
      查原告提出之醫療費用收據中，被告羅志銘僅抗辯金額以
      30,000較合理；被告甲○○則表示無意見等語，對於原告
      就診包括哪家醫院則未予以爭執。本院審酌後，除六合中
      醫診所、南大中醫聯合診所及益生中醫診所之支出合計7,
      830 元，是否為必要之治療費用，未見原告進一步舉證說
      明，此部分不應准許以外，其餘金額合計25,846元，核無
      不合，應予准許。
（三）原告請求之看護費用30,000元是否有理由？
      原告主張其依照醫師囑言出院後需看護1 個月，而支出看
      護費用3 萬元之事實，此有原告提出之仁愛醫院診斷證明
      書乙份為證，並有證人丙○○到院證述：我們是鄰居，原
      告腳打石膏，叫我去幫忙她，洗衣服、洗澡、煮東西，因
      為她走路不方便，前年年底叫我幫忙1 個月，1天1千元，
      錢都已經付給我了，總共3 萬元等語在卷。是原告此部分
      請求，應屬可採。
（四）原告請求之交通費用19,081元是否有理由？
      查原告提出之計程車收據、鐵路車票、高速公路之繳費證
      明單，經核對原告提出之各醫院就醫之收費單據及本院函
      調之病歷資料，其中資料不符之部分，如95年6 月19日計
      程車往返火車站，從卷附資料可知應係95年9 月19日前往
      台大醫院就醫之誤載；95年8 月25日、26日從宜蘭往返中
      壢之火車票，配合95年8 月26日之高速公路繳費證明單，
      可知係前往位於台中之中國醫藥大學附設醫院就醫；而普
      門醫院就醫部分，每次門診治療可復健6 次，此有普門醫
      院96年2月5日佛普醫字第96025 號函乙份可資佐證，故普
      門醫院進行其餘5 次復健即無門診紀錄，仍均應予以准許
      。其餘如95年8 月10日計程車往返車站及宜蘭往返台北之
      火車票，當日查無相符之就診紀錄，不應准許。另95年6
      月13日宜蘭前往台北之火車票，當日已有原告從宜蘭往返
      松山之火車票，前往中山醫院及台大醫院就診，顯屬重複
      或他人之車票；95年8 月26日宜蘭往返中壢之火車票，當
      日及隔日已有原告從宜蘭往返中壢之火車票，顯屬重複或
      他人之車票；95年4 月23日宜蘭往返五結之計程車費，無
      法辨別是前往哪家醫院就醫，均應予剔除。又原告於95年
      1 月18日、同年3月7日、同年3月8日，前往南大中醫診所
      之計程車費，因南大中醫診所之支出是否為必要之醫療費
      用，未見原告舉證，已如前述，則此部分之交通費用，亦
      不應准許。綜上，核算結果，本件原告得請求之必要交通
      費用為16,706元，其餘則屬無理由。
（五）原告請求勞動能力減損費用904,350 元是否有理由？
      查原告目前因腦部挫傷後後遺症有雙下肢反射異常及無力
      和左肩關節扭傷併活動範圍受限及功能受損等問題，除至
      普門醫院治療外，亦定期至台大醫院復健診治，然至今仍
      有雙下肢反射異常及無力之情形，雖經台大醫院長期藥物
      治療，亦不見明顯改善，且因車禍產生委椎疼痛，亦不耐
      久坐，綜合上述症狀，目前傷勢應相當於勞工保險條例殘
      廢給付標準表中之障害項目8 ，即為身體障害之狀態為中
      樞神經系統機能遺存顯著障害，終身祇能從事輕便工作者
      ，殘廢等級7以上等語，此有普門醫院96年4月17日佛普醫
      字第96031 號函乙份在卷可憑，其減少之勞動能力比率，
      為69.21%。又原告於車禍發生時約為52歲又5 個月，工作
      至60歲即雇主可強制退休之年齡，尚有7年7個月共為91個
      月，車禍發生前從事心算班教學及縫紉工作，業據證人陳
      淑荊到院證述在卷，原告請求以基本工資15,840元計算，
      自屬可採，依霍夫曼公式計算，原告可得請求勞動能力減
      損之金額為847, 349元（元以下4捨5入，計算式為：[158
      40*77.0000000 （此為應受扶養91月之霍夫曼係數）×69
      .21% ＝847,349）。逾此之請求，則屬無理由。
（六）原告請求將來之門診、交通、復健費用38,286元是否有理
      由？
  １  原告主張其需定期至台大醫院門診治療，時間暫定1 年，
      每隔4 週回診，1年門診約13次，每次火車車資來回為402
      元，住家至宜蘭火車站來回計程車資為200 元，門診醫藥
      費560元，故每次前往台大醫院就診需花費1,162元之事實
      ，此有原告提出台大醫院診斷證明書乙份可證，參酌原告
      先前前往台大醫院就診之相關支出情形，非屬無據且被告
      對於原告主張之計算方式均不爭執，則原告就未來1 年內
      前往台大醫院就診，請求金額15,106元，為有理由。
  ２  原告另主張其每日需至普門醫院復健治療門診1次130元，
      每次門診可復健6次，每次復健費用50元，每隔6天計算1
      年之復健費用約為23,180元之事實，此有普門醫院96年2
      月5日佛普醫字第96025號函覆稱：原告需要每日前往本院
      復健治療，因其病情較為複雜，治療黃金期為受傷後1-2
      年內，超過此期間再治療則療效不佳，暫定1 年時間應屬
      合理等語，參酌原告先前前往普門醫院復健治療之情形，
      且被告對此計算方式亦無爭執，則原告請求未來1 年內前
      往普門醫院就診之金額23,180元，為有理由。
（七）原告請求之精神慰撫金100 萬元是否有理由？
      本件原告車禍受傷後，因腦部挫傷後遺症併兩側下肢顫抖
      之症狀，輾轉前往各醫院求診，目前仍在持續復健治療中
      ，其精神上受有相當之痛苦，可堪認定，考量被告迄今仍
      未給付任何賠償金額，並參酌兩造之資力狀況，此有本院
      調閱之稅務電子閘門財產所得調件明細表在卷可參，本院
      認為原告請求被告賠償之精神慰撫金以50萬元為適當，逾
      此部分之請求，則屬無理由。
六、綜上所述，原告依據侵權行為之法律關係及民法第188 條規
    定，請求被告連帶給付 1,458,187元及自起訴狀繕本最後送
    達被告羅志銘之翌日即95年11月20日（加計寄存送達10日）
    起至清償日止，按年息5%計算之利息，為有理由，應予准許
    ，其餘之請求，則屬無理由，應予駁回。原告勝訴之部分，
    其陳明願供擔保請准宣告假執行，核無不合，爰酌定相當之
    擔保金額准許之。其餘假執行之聲請，因訴之駁回而失所附
    麗，應併予駁回。本件之訴訟費用，包括裁判費24,760元及
    向台大醫院查詢費用1,000元合計 25,760元，應由被告連帶
    負擔10分之7即18,032元，其餘10分之3即 7,728元，由原告
    負擔。
七、訴訟費用負擔之依據：民事訴訟第79條、第85條第2項。
中　　華　　民　　國　　96　　年　　7 　　月　 　6　　日
                  臺灣宜蘭地方法院民事庭
                      法　官　林俊廷
正本與原本無異。
如不服本判決，須於判決送達後20日內提出上訴狀(須附繕本)。
中　　華　　民　　國　　96　　年　　7 　　月　 　6　　日
                      書記官　陳蒼仁
